臺灣雲林地方法院交通事件裁定　　　　　　　　　 九十三年度交聲字第一三九號
　　原處分機關　交通部公路總局嘉義區監理所雲林監理站
　　異　議　人　甲○○
　　即受處分人
右列受處分人因違反道路交通管理處罰條例案件，對於交通部公路總局嘉義區監理所
雲林監理站於九十三年五月三十一日所為之處分（原處分案號：雲監裁字第裁七二—
ＫＡＤ一０七六二一號），聲明異議，本院裁定如左：
    主  文
異議駁回。
    理  由
一、聲明異議意旨略以：受處分人即異議人甲○○於民國九十二年十二月二十七日晚
    間，駕駛車牌號碼五Ｖ—九七三號自用貨車，前往雲林縣北港鎮○○路十七號製
    作招牌，將貨車停放在華勝路十七號前（北往南方向停放），因鑑於華勝路為交
    通要道（第十九號省道），行車往來頻繁，且異議人所處位置，正當「Ｔ」字路
    口之要衝，故異議人乃於車後十七點三公尺處擺放交通錐，進行工作。當日二十
    時三十分許，遭被害人陳海堂駕駛機車自後追撞，並造成被害人死亡。然異議人
    貨車停放處，適在路燈下方，且緊鄰三菱汽車公司汽車展示店，該路段當時燈火
    通明，視距良好，並無夜間視線不足之處，故異議人當時所放置之警告標誌，係
    於交通擁擠、照明清楚之處，自可適當調整警告標誌擺放位置，符合道路交通安
    全規則第一百十二條第一項第十二款、第十三款及道路交通事故處理辦法第三條
    第三項所定之精神，應已盡其注意義務，並無舉發單所稱「未依規定使用警告標
    誌」之說。再事發路段為省道且為直路，道路寬敞，夜間照明清楚，視距良好，
    而依道路現場圖，被害人於撞到異議人所有車輛前，並無任何煞車痕跡，且被害
    人係二十九年出生，於案發時已達六十五歲，竟獨自一人遠從雲林縣北港鎮，無
    駕照騎機車至嘉義縣朴子市，其精神與體力實難負荷。甚者，被害人於事故發生
    後五十三分鐘內，檢測藥物血中濃度含有乙醇十九點五ＭＧ／ＤＬ，即血液濃度
    每公升含有０點一九五毫克的乙醇，考慮人體代謝率每小時每公升０點０六二八
    毫克，其實已逾道路交通安全規則第一百十四條第二款規定，已達不能騎乘機車
    之地步。是被害人未能或未注意車前情況而撞上異議人貨車，始為其致死之原因
    ，縱異議人確實依規定使用警告標誌，亦無法阻止本案悲劇發生，因此自無因其
    未依規定使用警告標誌「致」人於死之情事發生。又異議人如遭吊銷駕駛執照，
    將會造成工作問題。為此不服本件原處分機關之裁處，故提起本件異議。
二、按汽車駕駛人，駕駛汽車違反道路交通安全規則，因而肇事致人死亡者，吊銷其
    駕駛執照，且一年內不得考領駕駛執照，道路交通管理處罰條例第六十一條第一
    項第四款及第六十七條第三項分別定有明文。又顯有妨害他車通行之處所，不得
    停車；且停放於路邊之車廂，遇晝晦、風沙、雨雪、霧靄時，或在夜間無燈光設
    備或照明不清之道路，均應顯示停車燈光或反光標誌。道路交通安全規則第一百
    十二條第一項第九款、第十三款，分別定有明文。
三、經查：
（一）異議人於九十二年十二月二十七日夜間，駕駛車牌號碼五Ｖ—九七三號自用貨
      車，至雲林縣北港鎮○○路十七號製作招牌，並將貨車停放在華勝路十七號前
      外快車道，同日二十時三十分許遭被害人陳海堂騎乘機車自後追撞，並造成被
      害人死亡之結果，此有道路交通事故現場圖、道路交通事故調查報告表（一）
      、（二）各一紙、現場及車損相片共二十張附卷可稽。又被害人因本件車禍，
      以致胸腔內出血死亡，亦經檢察官督同檢驗員相驗屬實，並製有勘驗筆錄、驗
      斷書、相驗屍體證明書各一份在卷足憑。因之被害人係因本次車禍以致死亡，
      可堪認定。
（二）又所謂「停車」，係指車輛停放於道路兩側或停車場所，而不立即行駛者；另
      所謂「臨時停車」，則係指車輛因上、下人、客，裝卸物品，其引擎未熄火，
      停止時間未滿三分鐘，保持立即行駛之狀態，道路交通管理處罰條例第三條第
      十款及第九款亦有明文解釋。顯見車輛之駕駛人如有非基於上、下人、客或裝
      卸貨物等原因，而將車輛停放於道路兩側，或者停放之車輛有引擎熄火，或停
      止時間超過三分鐘，未保持立即行駛之狀態等情形之一者，則該停放車輛之行
      為，即非屬上開道路交通管理處罰條例第三條第九款所稱之「臨時停車」，而
      應構成同條第十款所指之「停車」行為。經查，異議人於警訊時業已自承：當
      時將車停在路邊熄火下車擺放交通錐，然後製作招牌，約十分鐘左右聽到撞擊
      聲等語（參見九十二年十二月二十七日警訊筆錄），顯見異議人將前述貨車停
      放於肇事地點之時間，業已超過三分鐘，且已將車輛熄火，因此其上開停放車
      輛之行為，仍屬「停車」行為無疑。
（三）再依道路交通事故現場圖所載，異議人停放車輛地點為雲林縣北港鎮○○路十
      七號前，車頭向南，該處正當一「Ｔ」字型路口。而華勝路南向車道，內快車
      道寬三點五公尺、外快車道寬三點五公尺、慢車道寬一點三公尺。異議人所停
      車輛右後角與慢車道及外快車道之邊線齊，即距路面邊緣為一點三公尺。左前
      角則尚停放在外快車道內，然距離內、外快車道分線僅０點八公尺，貨車車身
      已然佔據大部分外快車道。又異議人所放置之警告圓錐，距離車體後側十七點
      三公尺，且放置在內快車道上。依上開道路位置、路面寬度及異議人車輛佔用
      道路情形，華勝路南向車道內外快車道合計僅七公尺，且該地為「Ｔ」字型交
      岔路口，而其中外快車道幾乎已為異議人車輛所佔用，是異議人將車輛停放該
      地點，顯然足以導致妨害其他車輛通行。而發生事故之時間為晚間二十時三十
      分，該地點雖有路燈，但異議人僅在十七點三公尺外之內快車道上擺設一警告
      圓錐，於車體或鄰近車體處，均無顯示停車燈或反光標誌，以提醒其他車輛，
      道路已被佔用之情形，異議人顯然已經違反道路交通安全規則第一百十二條第
      一項第九款、第十三款之規定。
（四）且依上開道路交通事故現場圖、道路交通事故調查報告表（一）、（二）、現
      場及車損相片等卷證資料，異議人尚有下列違反道路交通安全規則之處：
  １、道路交通安全規則第一百十二條第二項規定：「停車時應依車輛順行方向僅靠
      道路右側，但單行道應緊靠路邊停車。其右側前後輪胎外側距離緣石或路面邊
      緣不得逾四十公分，在單行道左側停車，比照辦理」。異議人右側後方車身距
      離路面邊緣為一點三公尺，車身前方更偏往道路中心線，顯然未依上開規定緊
      靠右側路邊停車。
  ２、「橋樑、隧道、圓環、障礙物對面鐵路平交道、人行道、行人穿越道、快車道
      等處，不得臨時停車」「交岔路口、公共汽車招呼站十公尺內、消防栓、消防
      車出入口五公尺內不得臨時停車」、「禁止臨時停車處所不得停車」，此為道
      路交通安全規則第一百十條第一項第一款、第二款、第一百十二條第一項第一
      款所明定。異議人停放車輛地點本為禁止臨時停車之「Ｔ」字型交岔路口，且
      佔用外快車道，已如上述，則其違反上開規定停放車輛甚明。
（五）雖被害人騎乘機車未注意車前狀況，其過失程度較為嚴重，然異議人如能確實
      遵守交通規定，沒有上開違反道路交通安全規則之情事，則本件車禍自然不會
      發生，被害人也不會因本件車禍導致死亡，因此被害人死亡與異議人、被害人
      均違反交通安全規則之間，都具有相當因果關係，亦可認定。
四、綜上所述，本件受處分人即異議人有於上開時間、地點，駕駛貨車停車時，違反
    道路交通安全規則，因而肇事致人死亡之事實既可認定。則原處分機關即交通部
    公路總局嘉義區監理所雲林監理站，據此並引用道路交通管理處罰條例第六十一
    條第一項第四款及第六十七條第三項等規定，裁處異議人吊銷駕駛執照，並於一
    年內不得重新考領駕駛執照，於法即無不當。本件異議經核並無理由，故應予駁
    回。
五、據上論斷，應依道路交通管理處罰條例第八十七條第二項、道路交通案件處理辦
    法第十九條，裁定如主文。
中      華      民      國      九十三      年    九    月    二十二    日
                                        臺灣雲林地方法院交通法庭
                                            法  官  劉  國  賓
右正本證明與原本無異。
如不服本裁定，應於裁定送達後五日內向本院提出抗告狀。
                                            書記官  黃  秋  萍
中      華      民      國      九十三      年    九    月  二十二    日
